【裁判字號】    99,交抗,37
【裁判日期】    990809
【裁判案由】    違反道路交通管理處罰條例聲明異議
【裁判全文】
臺灣高等法院花蓮分院刑事裁定          99年度交抗字第37號
抗  告  人  甲○○
即受處分人
上列抗告人因違反道路交通管理處罰條例案件，不服臺灣花蓮地
方法院，中華民國99年7月6日所為裁定（99年度交聲字第214號
），提起抗告，本院裁定如下：
    主  文
抗告駁回。
    理  由
一、抗告意旨略以：按道路交通管理處罰條例第53條第1項係規
    範汽車駕駛人闖紅燈之處罰規定。該條所謂汽車係指裝置四
    輪之動力交通工具，自與機車為裝置兩輪動力交通工具有別
    ，抗告人騎乘之EDT-909係屬輕型機車，非前揭條例所稱汽
    車，是以抗告人並非該規定所欲處罰之對象。再者，系爭路
    段花蓮市○○街與中正路T字形交岔路口之三相號誌未設置
    通行計時器，當時員警使用取證之數位相機設於花蓮市中正
    國民小學大門附近，依其拍攝角度未能直接證明抗告人係闖
    紅燈，而抗告人確係在黃燈持續閃爍下快速通過中正路左轉
    ，原審僅武斷地勘驗照片即為認定，實有裁定不公之情。抗
    告人並無闖紅燈之行為，另抗告人汽車駕駛執照屆期須辦理
    更換手續，經向交通部公路總局臺北區監理所花蓮監理站查
    詢後，因抗告人尚有兩筆違規罰緩未依法繳納，並經該站第
    四股股長許桂榮告知更換駕照可延期1個月，因抗告人不能
    喪失汽車駕駛執照，於99年3月17日先行繳納罰緩新臺幣1,
    800元，完成更換汽車駕照手續後，花蓮監理站始於99年5月
    5日裁決，請傳訊公路局花蓮監理站股長許桂榮可證明抗告
    人所言實在。故異議人非是項規定處罰主體且未闖紅燈甚明
    ，爰請求撤銷原違法裁定，或另為適法之裁定云云。
二、經查：
（一）按汽車行駛至交岔路口，其行進、轉彎，應遵守燈光號誌
      ；車輛面對圓形紅燈表示禁止通行，不得超越停止線或進
      入路口，道路交通安全規則第102條第1項第1款、道路交
      通標誌標線號誌設置規則第206條第1項第5款第1目定有明
      文。次按汽車駕駛人，行經有燈光號誌管制之交岔路口闖
      紅燈者，處新臺幣（下同）1800元以上5400元以下罰鍰；
      汽車駕駛人有道路交通管理處罰條例第53條情形者，除依
      原條款處罰鍰外，並予記違規點數3點，道路交通管理處
      罰條例第53條第1項、第63條第1項第3款亦有明文。
（二）再按道路交通安全規則第2條第1款規定，所謂「汽車」指
      在道路上不依軌道或電力架線而以原動機行駛之車輛，包
      括機器腳踏車。此於道路交通管理處罰條例第3條第8款亦
      明定該條例所稱之汽車包括機器腳踏車。故為加強道路交
      通管理，維護交通秩序，確保交通安全之立法意旨，不論
      係駕駛四輪裝置或兩輪裝置而非依軌道或電力架線之原動
      機車輛，均係符合道路交通管理處罰條例所定義之汽車駕
      駛人，即駕駛機器腳踏車之人亦為道路交通管理處罰條例
      所規範之汽車駕駛人甚為明確。本件抗告人以其所騎乘ED
      T-909係屬輕型機器腳踏車，認非屬道路交通管理處罰條
      例第53條第1項規定所稱之汽車駕駛人云云，應係不知法
      律規定所致，其抗告顯然無理由。
（三）本件抗告人於99年1月18日下午5時，騎乘車號EDT-909號
      輕機車行經花蓮市○○街與中正路交岔路口，因有闖紅燈
      之違規事實，經警掣單舉發，而由原處分機關於99年5月5
      日以花監違字第裁44-P00000000號裁決書裁處受處分人罰
      鍰1,800元，並記違規點數3點等情，有卷附花蓮縣政府警
      察局99年1月18日舉發違反道路交通管理事件通知單及交
      通部公路總局臺北區監理所花蓮監理站上開違反道路交通
      管理事件裁決書可稽（原審卷第5、6頁），並經原審傳訊
      證人陳沛佳證述明確，且抗告人於上揭時、地騎車行經榮
      正街於號誌轉為紅燈後，仍直接通過該處，亦經原審當庭
      勘驗錄影光碟，且抗告人亦坦承光碟中於中正路方向號誌
      為綠燈時，騎機車通過榮正街左轉中正路之人為伊本人等
      情，並有舉發違規之錄影光碟及勘驗筆錄附卷可稽（詳原
      審卷第31、32、35頁），且核與原審查閱之該處時相號誌
      之結果相符，此均經原審詳細論述，是抗告人確有闖越紅
      燈之違規行為，堪以認定。抗告人辯稱係於閃黃燈時通過
      榮正街云云，顯與事實不符，不足採信。
（四）至抗告人請求傳喚交通部公路總局臺北監理所花蓮監理站
      第四股股長許桂榮部分，該證人顯與本案違規事實之調查
      並無關連性而欠缺傳喚之必要，故其請求尚難准許，併予
      敘明。
三、綜上，抗告人既有上開違規情事，原處分機關依法對抗告人
    裁處罰鍰1,800元，並記違規點數3點並無違誤，原審據此駁
    回抗告人之異議，經核亦無不當，抗告人仍執陳詞提起抗告
    並指摘原裁定不當，為無理由，應予駁回。
四、據上論結，應依道路交通案件處理辦法第26條，刑事訴訟法
    第412條，裁定如主文。
中    華    民    國    99    年    8    月    9    日
                 交通法庭審判長法  官  何方興
                               法  官  林碧玲
                               法  官  王紋瑩
以上正本證明與原本無異。
本件不得再抗告。
中    華    民    國    99    年    8     月    9     日
                               書記官  李芸宜

司法院資訊處製作；財團法人民間司法改革基金會備份。
